【裁判字號】    95,上易,453
【裁判日期】    951031
【裁判案由】    違反食品衛生管理法
【裁判全文】
臺灣高等法院高雄分院刑事判決         95年度上易字第453號
上  訴  人
即  被  告  丙○○
選任辯護人  陳裕文律師
            陳正男律師
            侯勝昌律師
上  訴  人
即  被  告  戊○○
選任辯護人  曾慶雲律師
上  訴  人
即  被  告  丁○○
選任辯護人  許清連律師
            李錦臺律師
上  訴  人
即  被  告  甲○○
            乙○○
上列上訴人因被告違反食品衛生管理法案件，不服臺灣屏東地方
法院91年度訴字第217 號中華民國95年4 月20日第一審判決（起
訴案號：臺灣屏東地方法院檢察署90年度偵字第1348、1915號，
91年度偵字第445 號），提起上訴，本院判決如下：
    主  文
原判決關於丙○○、丁○○、戊○○、甲○○、乙○○部分均撤
銷。
丁○○共同連續違反不得將未經屠宰衛生檢查之屠體，意圖供人
食用而貯存之規定，情節重大，處有期徒刑玖月。
戊○○、甲○○、乙○○共同連續違反不得將未經屠宰衛生檢查
之屠體，意圖供人食用而貯存之規定，情節重大，戊○○處有期
徒刑壹年貳月，緩刑伍年，緩刑期間付保護管束；甲○○、乙○○各處有期徒刑拾月，均緩刑肆年，緩刑期間均付保護管束。扣
案之鼎諱企業公司一樓編號6、編號17冷凍庫內之肉品沒收。
丙○○連續幫助違反不得將未經屠宰衛生檢查之屠體，意圖供人
食用而貯存之規定，情節重大，處有期徒刑捌月，緩刑參年，緩
刑期間付保護管束。扣案如附表二編號3之戊○○名片1張沒收。
    事  實
一、丁○○及甲○○、乙○○、戊○○亦均明知屠宰供食用之豬
    隻應於屠宰場為之，且此屠宰應申請中央主管機關派員執行
    衛生檢查，未經屠宰衛生檢查之屠體、內臟，依法不得供人
    食用或意圖供人食用而分切、加工、運輸、貯存或販賣。3
    人均意圖供人食用，而基於為上開不法屠宰、分切、運輸及
    貯存之概括犯意（戊○○、甲○○、乙○○有共同犯意聯絡
    ）。彼等犯行分述如下：
（一）丁○○自89年11月間某日起，向丙○○、己○○（業經原
      審判處有期徒刑8 月，緩刑3年，並於本院撤回上訴確定）
      夫婦購得未經屠宰衛生檢查之病、死豬後，即在屏東縣屏
      東市○○路41巷之豬舍內，共同連續屠宰病、死豬，並將
      分切後之豬肉、骨頭分裝成桶或加以包裝，運往屏東縣屏
      東市清溪里興中巷15之1 號，向吳振齡所管理之鼎諱企業
      股份有限公司（以下稱鼎諱公司）租用之2 間冷凍庫（編
      號不詳）貯存，每月租金共2 萬8 千元。並自90年2 月10
      日起，以每月薪資1 萬5 千元之代價，僱用有共同犯意聯
      絡之林清文（業經原審判處有期徒刑5 月，如易科罰金以
      300 元折算1 日確定）及其他5 名姓名年籍不詳之成年工
      人，共同連續從事上開不法屠宰、分切、運輸及貯存等工
      作。），嗣於90年2 月18日凌晨1 時30分許，經警方會同
      屏東縣政府農業局、環境保護局、衛生局等相關人員，前
      往上述屠宰豬舍查緝，當場查獲林清文在豬舍內，並通知
      丁○○到場後，經丁○○及林清文帶同查緝人員前往鼎諱
      公司，扣得丁○○所有貯存在上開2 個冷凍庫內之肉品（
      業經丁○○之同意載往璇億化製廠化製銷燬）。
（二）戊○○、乙○○、甲○○3 人共同自89年12月間某日起，
      向丙○○、己○○購得未經屠宰衛生檢查之病、死豬後，
      即在不詳處所，共同連續屠宰病、死豬，並將分切後之豬
      肉、骨頭分裝成桶或加以包裝後，運往上開鼎諱公司1 樓
      編號6 及編號17之冷凍庫貯存（甲○○分別自89年12月4
      日，以每月2,20 00 元之代價，承租編號6 冷凍庫，及同
      年月17日，以每月14,000元，承租編號17冷凍庫，合計每
      月36,000元，並以發票人為不知情之施春信（戊○○之弟
      ）的支票，支付租金予鼎諱公司），嗣於90年2 月22日14
      時30分許，經臺灣屏東地方法院檢察署檢察官會同警方、
      屏東縣政府農業局、環境保護局、衛生局、家畜防治所等
      相關人員前往鼎諱公司，扣得乙○○等人所貯存於上述冷
      凍庫內之肉品及吳振齡所有如附表四所示之物，及於同日
      22時許，前往屏東縣萬丹鄉灣內村井仔頭21之17號，執行
      搜索，並扣得施春信所有如附表三所示之物。
二、丙○○自89年1 月間起，即以向屏東地區養豬戶購買淘汰老
    母豬，再販售予他人為業，其明知屠宰供食用之豬隻應於屠
    宰場為之，且此屠宰應申請中央主管機關派員執行衛生檢查
    ，未經屠宰衛生檢查之屠體、內臟，依法不得供人食用或意
    圖供人食用而分切、加工、運輸、貯存或販賣。且知悉丁○○、戊○○、甲○○、乙○○等人購得病豬均意圖供人食用
    ，而未經上開衛生檢查即私自屠宰、分切、運輸、貯存，竟
    仍均基於幫助丁○○、戊○○、甲○○、乙○○為上開病豬
    之不法屠宰、分切、運輸、貯存之概括犯意，自89年11月間
    起，由丙○○或以月薪新台幣（下同）22,000元僱用知情而
    有犯意聯絡之成年男子陳茂彬（檢察官未起訴）駕車至上開
    養豬戶以每隻500 元之代價收購之病豬（小型豬仔或豬隻屍
    體已甚腐壞發臭，顯不堪供食用係無償向養豬戶取得），連
    同其夫妻所飼養不幸死亡之病、死豬，均載至屏東縣竹田鄉
    ○○段27-29 地號承租處放置後，分別以每隻700 元之價格
    連續販售予丁○○（候志和之弟），自89年12月間某日連續
    販售予戊○○、甲○○、乙○○多次。幫助彼等取得意圖供
    人食用，而分切、運輸、貯存之豬隻屠體來源。嗣於90年2
    月20日19時許45分許，經臺灣屏東地方法院檢察署檢察官會
    同警方前往上述租處，扣得丙○○之妻己○○（業經原審判
    處有期徒刑8 月，緩刑3 年確定）所有如附表一所示之物及
    丙○○所有如附表二所示之物。
三、案經屏東縣警察局屏東分局報告臺灣屏東地方法院檢察署檢
    察官偵查及同署檢察官簽分後起訴。
    理  由
壹、證據能力之論述：
    按中華民國92年1 月14日修正通過之刑事訴訟法施行前（於
    92年9 月1 日施行），已繫屬於各級法院之案件，其以後之
    訴訟程序，應依修正刑事訴訟法終結之。但修正刑事訴訟法
    施行前已依法定程序進行之訴訟程序，其效力不受影響。刑
    事訴訟法施行法第7條之3定有明文。此規定係以程序從新為
    原則，故修正刑事訴訟法施行前，已繫屬於各級法院之案件
    ，於新法施行後，固應依修正後之程序終結之，然修正刑事
    訴訟法施行前已依法踐行之訴訟程序（包含相關證據法則之
    適用），基於法的安定性，其效力不受影響而已。從而依修
    正後規定應踐行之訴訟程序，例如被告對證人之對質、詰問
    權等事項，固應依修正後之程序為之，然就修正刑事訴訟法
    施行前所合法取得之證據資料，均具有證據能力（最高法院
    95年度台上字第4826號、4777號、4401號、4203號、2581號
    判決意旨參照）。而修正前刑事訴訟法第186條第3款，關於
    「與本案有共犯或有藏匿犯人及湮滅證據、偽證、贓物各罪
    之關係或嫌疑者，不得令其具結」之規定，係於92年1 月14
    日修正通過（92年2月6日公布）之條文，始予刪除，並自92
    年9月1日施行。準此，被告於此條文修正前所為關於其他共
    犯犯罪事實所為之陳述，即不得令其具結。本件共犯（含共
    同正犯及幫助犯）丙○○、己○○、戊○○、甲○○、乙○○、丁○○、林清文分別於警詢、偵查中及原審法院於92年
    9月1日前之審理中所為之陳述，其中於偵查中及原審審理中
    所為之陳述雖未具結，仍均係93年刑事訴訟法新制施行前依
    法取得之證據資料，自均有證據能力，而得採為判決之證據
    。
貳、實體部分之論述：
一、訊之被告丙○○、丁○○、戊○○、甲○○、林基良對前開
    犯罪事實於本院審理中均供認明白，而丙○○與己○○確曾
    於前揭時間自陳雍任、方永吉、陳日勇、方鑫池、邱茂炎、
    方仁宏等養豬戶處取得病豬或死豬等情，亦經陳雍任、方永
    吉於原審審理中到庭結證屬實（原審卷第368、371、373、
    374、376-380頁），及陳日勇於警詢中證述明白（警一卷第
    74頁）；又丙○○與己○○共同飼養之豬隻有死亡之情形，
    曾由丁○○收購等情，並經己○○於警詢陳述在卷（警一卷
    第11頁背面），上開被告等之自白並核與共犯【林清文】於
    警詢及偵查中亦陳稱：伊自90年2 月10日起，受僱於丁○○
    ，幫忙處理丁○○宰殺後之豬隻的骨頭及內臟部分，除伊之
    外，尚有5-6 名不詳成年男子共同參與宰殺，豬隻屠宰完畢
    後即送至冷凍庫冰存，丁○○屠宰之豬隻含活豬及死豬等情
    （警二卷第3-4頁，偵二卷第4-5頁），及證人即鼎諱公司冷
    凍廠管理人【吳振齡】於警詢、檢察官偵訊中及原審審理中
    證稱：丁○○自89年11月間向伊租用冷凍庫1 間後，即持續
    租用，租金每月2萬元至2萬2千元，同年12月間又租1間較小
    間；該公司編號6、17號冷凍庫分別於89年12月4日、14日，
    由甲○○出面承租後，由乙○○使用，租金分別為每月2萬2
    千元及1萬4千元，承租者曾以屏東縣屏東市第二信用合作社
    帳號：00000-00號（發票人施春信）、支票號碼：ＢＥ
    046802 號支票支付等語（警一卷第53-55頁，偵二卷第38頁
    ，原審卷二第551-561頁）大致相符。再者，90年2月18日凌
    晨警方所扣得貯存於丁○○承租之上開冷凍庫內的豬隻肉品
    均已分級、包裝完畢，顯係供人食用等情，亦經證人即屏東
    縣衛生局人員【鍾蓮青】及屏東縣農業局技士【梁金錢】於
    原審審理中證述明確（原審卷二第321 、324 、329 、330
    頁、），並有查獲現場之相片6 張在卷可為佐證（偵二卷第
    93-95 頁）。此外，復有上開土地之租用契約書1 份、施春
    信所簽發5 萬元支票影本1 張、鼎諱公司所有之轉帳傳票2
    張、屏東縣（市）違法屠宰聯合查緝小組檢查紀錄表、委託
    書、屏東縣（市）未經屠宰衛生檢查之屠體內臟處理指示書
    、屏東縣（市）未經屠宰衛生檢查之屠體內臟處理紀錄單各
    1 張在卷可按（警一卷第8-10頁、56、58、59頁，警二卷第
    10-12 頁、13-15 頁），及被告己○○所有如附表一編號1
    所示帳冊11本、編號11所示之電話簿影本2 張及被告丙○○
    所有如附表二編號3 之戊○○名片1 張扣案可為佐證。綜上
    所述，被告丁○○、戊○○、甲○○、乙○○等人上開犯行
    ，及被告丙○○與己○○（已撤回上訴確定）共同幫助丁○○、戊○○、甲○○、乙○○等人為本件犯行之事實，均堪
    認定。丁○○僱用共同屠宰本件豬隻之人除林清文外，尚有
    5-6 名不詳成年男子，固經林清文陳述如前，惟林清文既無
    法確定該等不詳男子之人數達6 人之多，自應以其確定之至
    少5 人為憑，認定該等不詳男子為5 人，較有利於被告。
二、丁○○自89年11月、12月間陸續租用上開2 間冷凍庫，租金
    共2萬8千元；戊○○、甲○○、乙○○則自同年12月間共同
    租用上開冷凍庫2 間，每間月租分別為2萬2千元、1萬4千元
    ，作為貯存上開違法屠宰、分切之屠體之用，且丁○○並僱
    用林清文及其他5 名成年男子共同屠宰、分切豬隻，彼等違
    規情節重大，應堪認定。
三、按被告丙○○、戊○○、甲○○、乙○○、丁○○等人行為
    後，原畜牧法第33條第1項第2款、第3款及第2項之規定已於
    94年1月19日修正改列至同法第38條第1項第2款、第3款及第
    2 項，然其犯罪構成要件及法定刑度，修正前後並無不同，
    依95年7月1日修正施行之刑法第2條第1項前段規定，應適用
    行為時即上開修正前之畜牧法第33條第1項第2款、第3 款及
    第2 項處斷。核被告戊○○、甲○○、乙○○、丁○○等人
    所為，均係違反修正前畜牧法第29條第1項、第2項屠宰豬隻
    應於屠宰場為之，且屠宰前應經主管機關派員執行屠宰衛生
    檢查，及第32條第1 項未經屠宰衛生檢查之屠體，不得意圖
    供人食用而分切、運輸、貯存之規定，而有同法第33條第1
    項第2款、第3款之情形，情節重大，均應論以修正前同法第
    33條第2 項之罪。又被告戊○○、甲○○、乙○○、丁○○
    等人非法屠宰、分切、運輸屠體之低度行為，應為貯存之高
    度行為所吸收，不另論罪。被告戊○○與甲○○、乙○○間
    ；被告丁○○與林清文及其他不詳姓名之5 名成年男子間，
    分別具有犯意聯絡及行為分擔，均為【共同正犯】。又刑法
    上之從犯，係指僅以幫助之意思，對於正犯資以助力，而未
    參與實施犯罪構成要件之行為者而言，如就構成犯罪事實之
    一部，已參與實施，即屬共同正犯。刑法第28條之共同正犯
    ，係指2 人以上共同實施犯罪之行為者而言，幫助他人犯罪
    ，並非實施正犯，在事實上雖有2 人以上共同幫助殺人，要
    亦各負幫助殺人責任，仍無適用該條之餘地（最高法院30年
    上字第1781號、33年上字第793 號判例可資參照）。被告丙○○僅將收購而來病、死豬轉售予被告戊○○等人，乃單純
    提供病、死豬供丁○○、戊○○、甲○○、乙○○等人非法
    屠宰、分切、運輸、貯存，既無為自己犯該罪之犯意，亦未
    參與屠宰豬隻、分切、運輸及貯存病死豬肉品等構成要件行
    為，丙○○所為係幫助被告戊○○等人犯修正前畜牧法第33
    條第2 項之罪，應論以該罪之幫助犯。公訴意旨對被告丙○○論以共同正犯，尚有未洽，併予敘明。被告丙○○前後多
    次幫助被告戊○○、甲○○、乙○○、丁○○等人取得上述
    病豬、死豬之行為；被告戊○○、甲○○、乙○○、丁○○
    等人多次貯存病死豬等肉品之行為，時間緊接，所犯罪名相
    同，均顯係出於概括犯意反覆為之，為連續犯，爰依修正前
    刑法第56條之規定以一罪論，並加重其刑。被告行為後，刑
    法第56條連續犯之規定，業於94年1 月7 日修正公布刪除，
    並於95年7 月1 日施行，則被告之犯行，因行為後新法業已
    刪除連續犯之規定，此刪除雖非犯罪構成要件之變更，但顯
    已影響行為人刑罰之法律效果，自屬法律有變更，依新法第
    2 條第1 項規定，比較新、舊法結果，仍應適用較有利於被
    告之行為時法律即舊法論以連續犯（最高法院95年第8 次刑
    事庭會議決議參照）。被告丙○○以幫助他人犯罪之意思而
    參與犯罪構成要件以外之行為，為刑法第30條第1 項前段之
    從犯，爰依同條第2 項規定按正犯之刑減輕之，並依法先加
    重後減輕之。爰審酌被告戊○○曾因違反動物傳染病防治條
    例案件，經臺灣高等法院高雄分院於87年3 月12日以86年度
    上易字第3343號判處拘役30日確定；被告丁○○曾因違反動
    物傳染病防治條例案件，經臺灣高等法院高雄分院於87 年7
    月9 日以86年度上易字第1209號判處拘役30日確定，均已易
    科罰金執行完畢（均不構成累犯），被告丙○○、甲○○、
    乙○○等人均無前科紀錄，均有臺灣高等法院被告前案紀錄
    表附卷可稽（本院卷第46、48-51 頁），被告等人為牟一己
    私利，罔顧他人身體健康，被告丙○○連續將收購之病豬、
    死豬，分別出售予被告戊○○、甲○○、乙○○、丁○○等
    人，使被告戊○○、甲○○、乙○○、丁○○等人取得病豬
    、死豬後，而意圖供人食用連續非法屠宰、分切、運輸及貯
    存上述病豬、死豬肉，對消費大眾之健康造成抽象危險，惡
    性非輕。被告戊○○、丁○○對本件犯罪事實居於主要地位
    ，情節較為重大，被告甲○○、乙○○相較於被告戊○○涉
    案情節較輕，被告丙○○提供病死豬等來源予被告戊○○、
    甲○○、乙○○、丁○○等人宰殺、分切、運輸及貯存，犯
    案情節固屬非淺，惟仍係幫助犯，及被告等人均於本院審理
    中坦承上開犯行，且丙○○、甲○○分別捐款20萬元、25萬
    元予「財團法人台灣兒童暨家庭扶助基金會屏東分所」，戊○○捐款30萬元予「高雄市春陽協會」，乙○○捐款25萬元
    予「財團法人勵馨社會福利事業基金會」，均有匯款至各該
    受捐款機構之收據在卷可按（見本院卷第178 、180-182 頁
    ），尚知悔誤等一切情狀，分別量處如主文第2 、3 、4 項
    所示之刑。被告丙○○、戊○○、甲○○、乙○○等人均未
    曾受有期徒刑以上刑之宣告已如前述，彼等經此刑之宣告後
    ，應均知所警惕而無再犯之虞，本院因認暫不執行其刑為當
    ，分別宣告戊○○緩刑5 年，甲○○、乙○○均緩刑4 年，
    丙○○緩刑3 年。被告丙○○、戊○○、甲○○、乙○○並
    均於緩刑期內付保護管束，用啟自新。又刑法於94年2 月2
    日修正公布，在95年7 月1 日施行，犯罪在新法施行前，新
    法施行後，緩刑之宣告，應適用新法第74條之規定，併此敘
    明（最高法院95年5 月23日刑事庭第8 次會議決議參照）。
四、扣案如附表二編號3之戊○○名片1張，係被告丙○○與被告
    戊○○聯絡買賣病、死豬隻所使用之物，且屬被告丙○○所
    有之物，應依刑法第38條第1項第2款之規定宣告沒收。扣案
    之鼎諱公司一樓編號6 、編號17冷凍庫內之肉品，係被告乙○○等三人共同犯罪所得之物，且屬3 人所有，業據被告乙○○、戊○○自認在卷（見本院卷第206 頁），應依刑法第
    38 條 第1 項第3 款規定宣告沒收。按共同正犯因相互間利
    用他人之行為，以遂行其犯意之實現，本於責任共同之原則
    ，有關沒收部分，對於共犯間供犯罪所用之物，自均應為沒
    收之諭知。惟幫助犯僅係對於犯罪構成要件以外行為為加工
    ，並無共同犯罪之意思，自不適用該責任共同原則，對於正
    犯所有供犯罪所用之物或犯罪所得之物，亦為沒收之諭知（
    最高法院89年度台上字第6946號判決可資參照）。故扣案之
    鼎諱公司一樓編號6 、編號17冷凍庫內之肉品，係被告戊○○、甲○○等3 人犯罪所得之物，為渠等所有，而被告丙○○僅係幫助犯，依前開說明，就上開冷凍庫內之肉品，爰不
    另於丙○○論罪科刑之主文項下為沒收之諭知，亦併敘明。
    扣案之如附表一編號1 所示之帳冊11本、編號11所示之電話
    簿影本2 張，分別係己○○記載收購病死豬之物，及記載與
    被告戊○○、甲○○買賣病、死豬聯絡電話使用之物，固均
    係供犯罪所用之物，乃幫助犯罪之己○○所有，此業據己○○陳明在卷（見原審卷二第480-481 頁），並非本件被告丙○○、戊○○、甲○○、乙○○、丁○○所有之物，爰不予
    宣告沒收。至於附表一編號2-10號所示之物、附表二編號1
    、2 號及4-11號所示之物，附表三、四所示之物，並無證據
    證明係供本件犯罪所用，且非屬違禁物，本院自不得宣告沒
    收；被告丁○○所有貯存在鼎諱公司上開2 個冷凍庫之肉品
    ，業經其同意載往璇億化製廠化製銷燬，已不存在，有前揭
    屏東縣（市）未經屠宰衛生檢查之屠體內臟處理指示書、屏
    東縣（市）未經屠宰衛生檢查之屠體內臟處理紀錄單各1 張
    附卷可佐，故不另沒收之諭知，均併此敘明。
五、公訴意旨另以：被告丁○○自89年3 月間起至同年11月間某
    日（其向鼎諱公司租用上開冷凍庫之前某日）；戊○○、甲○○、乙○○自89年3 月間某日起至同年12月間某日（彼等
    向鼎諱公司租用上開冷凍庫之前），均分別有向丙○○、己○○夫婦購入病、死豬隻，意圖供人食用而非法屠宰、分切
    、運輸、貯存、販賣，因認彼等共犯食品衛生管理法第34條
    第1項、（修正前）畜牧法第33條第2 項及刑法第340條常業
    詐欺等罪云云。公訴人認被告等共犯上開犯罪事實，無非係
    以己○○、林清文、吳振齡等人之陳述，及在鼎諱公司冷凍
    庫查獲之屠宰後豬隻肉品為據。惟訊之丁○○及戊○○、甲○○、乙○○等人均否認有此部分犯行。經查己○○於警詢
    固曾陳稱：伊自89年1 月起即將購入之死豬，出售予丁○○
    ，丁○○告訴伊要送至化製廠作飼料或養土虱魚，實際用途
    伊不知道等語，惟此僅係關於丁○○自89年1 月間起至同年
    11月間（向鼎諱公司租用上開冷凍庫之前）是否有向己○○
    購買死豬之陳述，尚難以此推認此段期間丁○○有將該死豬
    屠宰、分切、運輸、貯存而供人食用之意圖，或有販賣他人
    以供人食用之行為。又林清文係自90年2 月10日起，始受僱
    於丁○○共同參與宰殺豬隻之行為，已如前述，其關於受僱
    後之陳述，自無從為丁○○此部分犯行之佐證。再者，丁○○，戊○○、甲○○、乙○○分別係89年11月或12月間起，
    始持續向鼎諱公司租用本件冷凍庫，扣案之該公司內冷凍庫
    所貯存之分切後之豬肉又係90年2 月18日、22日查獲扣案，
    均已述之如前，此部分事實均無法據以推認被告等在租用此
    冷凍庫之前有何公訴意旨所指此部分犯罪事實甚明。綜此，
    被告侯義務、甲○○、乙○○、戊○○等人此部分被訴事實
    即屬無法證明。公訴意旨認此部分事實與上開論罪科刑部分
    有連續犯及牽連犯關係，爰不另為無罪之諭知。
六、公訴意旨又以：被告丁○○自89年11月間某日起及被告戊○○、甲○○、乙○○自89年12月間某日起，向被告丙○○及
    己○○購入病、死豬，意圖供人食用宰殺、分切、包裝而販
    賣予知情之食品加工業者，均另違反食品衛生管理法第11條
    第1、4款之規定，均應依同法第34條第1 項之罪論處及刑法
    第340條之常業詐欺罪嫌等語。按食品衛生管理法第11條第1
    款、第4 款固規定，食品或食品添加物有變質、腐敗或含有
    病源菌者，不得製造、加工、調配、包裝、運送、貯存、販
    賣、輸入、輸出、贈與或公開陳列之規定，違反該規定而「
    致危害人體健康」者，依同法第34條第1項之規定，得處3年
    以下有期徒刑、拘役，或科或併科新台幣18萬元以上90萬元
    以下之罰金。按此規定，食品衛生管理法第34條第1 項規定
    之犯罪應以「致危害人體健康」為構成要件要素，並非一有
    違反食品衛生管理法第11條第1款、第4款之規定，對變質、
    腐敗或含有病源菌之食品或食品添加物，為製造、加工、調
    配、包裝、運送、貯存、販賣、輸入、輸出、贈與或公開陳
    列等行為即可成立此罪。易言之，此罪並非抽象危險犯之規
    定，而係屬具體危險犯，亦即以已產生危害人體健康之具體
    危險結果之發生為必要構成要件要素之一。惟公訴意旨就被
    告戊○○、甲○○、乙○○、丁○○等人所為屠宰、分切、
    運輸及貯存病、死豬之行為，究竟致生人體何種具體危險結
    果並未於起訴書之事實欄敘明，亦未舉證證明有何具體危害
    人體健康之危險結果。自難僅以被告戊○○、甲○○、乙○○、丁○○等人有本件非法屠宰、分切、運輸及貯存病、死
    豬之行為，即認彼等行為已有「致危害人體健康」之具體危
    險結果。從而，被告丙○○僅係提供上開病、死豬供被告戊○○、甲○○、乙○○、丁○○等人為上開屠宰等行為，更
    無成立此罪之可能。準此，公訴意旨所指被告戊○○、甲○○、乙○○、丁○○、丙○○涉犯食品衛生管理法第34條第
    1 項之罪，尚屬無法證明。又按詐欺罪之成立，係以基於為
    自己或第三人不法之所有，以詐術使人將本人或第三人之物
    交付為犯罪構成要件。本件固於上開冷凍庫查獲前揭已分切
    包裝之豬肉品，然並未查獲該等肉品已銷售予他人之相關交
    易資料可為佐證，況公訴人亦未指出被告等人究係向何人施
    何詐術，何人因而陷於錯誤而交付財物等詐欺罪構成要件事
    實，故尚乏證據足資證明被告丙○○、戊○○、甲○○、乙○○、丁○○等人有公訴意旨所指之以詐欺為常業之犯行，
    被告等被訴此部分犯行亦屬不能證明。惟公訴人認違反食品
    衛生管理法第34條第1 項之罪、常業詐欺罪部分與前開論罪
    科刑部分，具有牽連犯之裁判上一罪關係，爰不另為無罪之
    諭知，均併此敘明。
七、撤銷改判之理由：原判決對被告丙○○、丁○○、戊○○、
    甲○○、乙○○等人予以論罪科刑，固非無見。惟原判決事
    實欄「二、」記載丙○○幫助戊○○、甲○○、乙○○、丁○○等人犯本罪之起始時間為89年1月間，與其於事實欄「
    三、」「四、」記載戊○○、甲○○、乙○○、丁○○等人
    之犯罪時間則均為89年某月起，兩者關於事實之記載已非一
    致，且丁○○自89年11月間，戊○○、甲○○、乙○○等人
    係自89年12月間始向丙○○購入查獲之病、死豬等事實，業
    已認定如前，原判決就此部分認定事實亦非正確；又戊○○
    、甲○○、乙○○、丁○○所為尚有違反畜牧法第29條第1
    項、第2 項之情形，原判決就此未予論及亦有未合；原畜牧
    法第33條第1 項第2 款、第3 款及第2 項之規定已於94年1
    月19日修正改列至同法第38條第1 項第2 款、第3 款及第2
    項，然其犯罪構成要件及法定刑度，修正前後並無不同，依
    95 年7月1 日修正施行之刑法第2 條第1 項前段規定，應適
    用行為時即上開修正前之畜牧法第33條第1 項第2 款、第3
    款及第2 項處斷，原判決適用修正前刑法第2 條第1 項前段
    之規定，而適用原審裁判時之畜牧法第38條第2 項、第1 頂
    第3 款，尚有未合。被告丙○○、戊○○、甲○○、乙○○
    、丁○○等人上訴意旨否認犯罪，固無理由，惟原判決關於
    丙○○、戊○○、甲○○、乙○○、丁○○部分既有上開可
    議，即應由本院撤銷改判。
八、被告林清文、施春信、侯春信、己○○（撤回上訴）均經原
    審判決確定，不另論列，併此敘明。
據上論斷，應依刑事訴訟法第369 條第1 項前段、第364條 、第
299 條第1 項前段，修正前畜牧法第33條第1 項第2 款、第3 款
、第2 項，刑法第11條前段、第2 條第1 項前段、第28條、（修
正前）第56條、第30條、第74條第1 項第1 款、第93條第1 項、
第38條第1 項第2 款、第3 款，判決如主文。
中    華    民    國    95    年    10    月    31    日
                  刑事第八庭    審判長法  官  李炫德
                                      法  官  陳志銘
                                      法  官  蔡國卿
以上正本證明與原本無異。
如不服本判決應於收受本判決送達後十日內向本院提出上訴書狀，
其未敘述上訴理由者，並得於提起上訴後十日內向本院補提理由
書狀（均須按他造當事人之人數附繕本）「切勿逕送上級法院」
中    華    民    國    95    年    11    月     2    日
                                      書記官  顏惠華
附錄論法條：
畜牧法
91年1 月30日修正前第33條：
有下列情形之一者，處新台幣十萬元以上五十萬元以下罰鍰︰
一 違反第二十九條第一項規定，擅自於屠宰場外屠宰或同條第二
   項未經檢查合格而屠宰者。
二 違反第三十二條第一項規定，將未經屠宰衛生檢查或經檢查為
   不合格之屠體或內臟供人食用或意圖供人食用而分切、加工、
   運輸、貯存或販賣者。
三 擅自變更或偽造第三十二條第三項之屠宰衛生檢查合格標誌
   者。有前項各款情形之一者，情節重大或一年內再犯者處三
   年以下有期徒刑或併科新台幣三十萬元以下罰金。因執行業
   務犯前項之罪者，除依該項規定處罰其行為人外，對僱用該
   行為人之法人或自然人，亦科以前項之罰金。
中華民國刑法第30條
(從犯及其處罰)
幫助他人犯罪者，為從犯。雖他人不知幫助之情者，亦同。
從犯之處罰，得按正犯之刑減輕之。
 附表一：
┌─┬─────────┬───┬────┬───────┐
│編│扣 押 物 品 名 稱 │數  量│所 有 人│ 備        註 │
│號│                  │      │        │              │
├─┼─────────┼───┼────┼───────┤
│1 │帳冊              │11本  │己○○  │              │
├─┼─────────┼───┼────┼───────┤
│2 │收據              │3本   │己○○  │              │
├─┼─────────┼───┼────┼───────┤
│3 │屏東肉品市場承銷商│4張   │己○○  │              │
│  │帳單              │      │        │              │
├─┼─────────┼───┼────┼───────┤
│4 │屏東肉品市場供應商│4張   │己○○  │              │
│  │帳單              │      │        │              │
├─┼─────────┼───┼────┼───────┤
│5 │高雄肉品運銷有限公│1張   │己○○  │              │
│  │司毛豬明細表      │      │        │              │
├─┼─────────┼───┼────┼───────┤
│6 │新竹縣第三毛豬運銷│2張   │己○○  │              │
│  │合作社帳單        │      │        │              │
├─┼─────────┼───┼────┼───────┤
│7 │來福商號地磅秤量傳│6張   │己○○  │              │
│  │量表              │      │        │              │
├─┼─────────┼───┼────┼───────┤
│8 │屏東肉品市場公司計│4張   │己○○  │              │
│  │價單              │      │        │              │
├─┼─────────┼───┼────┼───────┤
│9 │高雄肉品運銷公司事│1張   │己○○  │              │
│  │故補償明細表      │      │        │              │
├─┼─────────┼───┼────┼───────┤
│10│承購淘汰種母豬證明│4張   │己○○  │              │
│  │書                │      │        │              │
├─┼─────────┼───┼────┼───────┤
│11│電話簿影本        │2張   │己○○  │              │
└─┴─────────┴───┴────┴───────┘
  附表二：
┌─┬─────────┬───┬────┬───────┐
│編│扣 押 物 品 名 稱 │數  量│所 有 人│ 備        註 │
│號│                  │      │        │              │
├─┼─────────┼───┼────┼───────┤
│1 │屏東肉品市場供應商│4張   │丙○○  │              │
│  │帳單              │      │        │              │
├─┼─────────┼───┼────┼───────┤
│2 │活期儲蓄存款存摺  │4本   │丙○○  │              │
├─┼─────────┼───┼────┼───────┤
│3 │戊○○名片        │1張   │丙○○  │              │
├─┼─────────┼───┼────┼───────┤
│4 │陳國川名片        │1張   │丙○○  │              │
├─┼─────────┼───┼────┼───────┤
│5 │施惠恩名片        │1張   │丙○○  │              │
├─┼─────────┼───┼────┼───────┤
│6 │陳武輝名片        │1張   │丙○○  │              │
├─┼─────────┼───┼────┼───────┤
│7 │張文山名片        │1張   │丙○○  │              │
├─┼─────────┼───┼────┼───────┤
│8 │尤貴雄名片        │1張   │丙○○  │              │
├─┼─────────┼───┼────┼───────┤
│9 │楊志文名片        │1張   │丙○○  │              │
├─┼─────────┼───┼────┼───────┤
│10│黃成  片          │1張   │丙○○  │              │
├─┼─────────┼───┼────┼───────┤
│11│明棋  片          │1張   │丙○○  │              │
└─┴─────────┴───┴────┴───────┘
  附表三：
┌─┬─────────┬───┬────┬───────┐
│編│扣 押 物 品 名 稱 │數  量│所 有 人│ 備        註 │
│號│                  │      │        │              │
├─┼─────────┼───┼────┼───────┤
│1 │屏東第二信用合作社│4張   │施春信  │              │
│  │匯款回款單        │      │        │              │
├─┼─────────┼───┼────┼───────┤
│2 │信封              │2個   │施春信  │              │
├─┼─────────┼───┼────┼───────┤
│3 │衛康食品有限公司記│1張   │施春信  │              │
│  │帳便條紙          │      │        │              │
└─┴─────────┴───┴────┴───────┘
  附表四：
┌─┬─────────┬───┬────┬───────┐
│編│扣 押 物 品 名 稱 │數  量│所 有 人│ 備        註 │
│號│                  │      │        │              │
├─┼─────────┼───┼────┼───────┤
│1 │記事十行紙        │1張   │吳振齡  │              │
├─┼─────────┼───┼────┼───────┤
│2 │行政院農業委員會動│7張   │吳振齡  │              │
│  │植物防疫檢疫家畜屠│      │        │              │
│  │後檢查紀錄表      │      │        │              │
├─┼─────────┼───┼────┼───────┤
│3 │鎖匙              │5支   │吳振齡  │事後經臺灣屏東│
│  │                  │      │        │地方法院檢察署│
│  │                  │      │        │檢察官淮許陳信│
│  │                  │      │        │宏領回冷凍庫編│
│  │                  │      │        │號25之鑰匙2 支│
│  │                  │      │        │；准許林秋朋領│
│  │                  │      │        │回冷凍庫編號1 │
│  │                  │      │        │鑰匙2支。     │
├─┼─────────┼───┼────┼───────┤
│4 │票號BE046802、發票│1張   │鼎諱公司│吳振齡事後於警│
│  │日90年2 月30日、帳│      │        │詢中所提出。  │
│  │號00000 －00、金額│      │        │              │
│  │5 萬元、付款人屏東│      │        │              │
│  │縣屏東市第二信用合│      │        │              │
│  │作社之支票影本    │      │        │              │
├─┼─────────┼───┼────┼───────┤
│5 │鼎諱公司轉帳傳票影│2張   │鼎諱公司│吳振齡事後於  │
│  │本                │      │        │警詢中所提出。│
└─┴─────────┴───┴────┴───────┘


司法院資訊處製作；財團法人民間司法改革基金會備份。
